【裁判字號】    99,上易,1718
【裁判日期】    991231
【裁判案由】    侵占
【裁判全文】
臺灣高等法院臺中分院刑事判決        99年度上易字第1718號
上  訴  人  臺灣臺中地方法院檢察署檢察官
被      告  劉煬山
上列上訴人因被告侵占案件，不服臺灣臺中地方法院99年度易緝
字第363號中華民國99年11月30日第一審判決（起訴案號：臺灣
臺中地方法院檢察署99年度調偵字第49號），提起上訴，本院判
決如下：
    主  文
上訴駁回。
    理  由
一、按依刑事訴訟法第三百五十條、第三百六十一條、第三百六
    十二條、第三百六十七條規定，不服地方法院之第一審判決
    而上訴者，須提出上訴書狀，並應敘述具體理由，為上訴必
    備之程式；其所提出之書狀未敘述上訴理由，或僅曾以言詞
    陳述上訴理由者，均應於上訴期間屆滿後二十日內補提理由
    書於第一審法院。第一審法院經形式審查，認逾期未補提上
    訴理由者，應定期間先命補正；逾期未補正者，為上訴不合
    法律上之程式，應以裁定駁回。倘已提出上訴理由，但所提
    非屬具體理由者，或已上訴但未提上訴理由，經審判長定期
    間補正仍未補正者，則應由第二審法院以上訴不合法律上之
    程式，判決駁回。而所謂具體理由，必係依據卷內既有訴訟
    資料或提出新事證，指摘或表明第一審判決有何採證認事、
    用法或量刑等足以影響判決本旨之不當或違法，而構成應予
    撤銷之具體事由，始克當之（例如：依憑證據法則具體指出
    所採證據何以不具證據能力，或依憑卷證資料，明確指出所
    為證據證明力之判斷如何違背經驗、論理法則）；倘僅泛言
    原判決認定事實錯誤、違背法令、量刑失之過重或輕縱，而
    未依上揭意旨指出具體事由，或形式上雖已指出具體事由，
    然該事由縱使屬實，亦不足以認為原判決有何不當或違法者
    （例如：對不具有調查必要性之證據，法院未依聲請調查亦
    未說明理由，或援用證據不當，但除去該證據仍應為同一事
    實之認定），皆難謂係具體理由，俾與第二審上訴制度旨在
    請求第二審法院撤銷、變更第一審不當或違法之判決，以實
    現個案救濟之立法目的相契合，並節制濫行上訴（最高法院
    九十七年度臺上字第八九二號刑事判決意旨參照）。
二、經查：本件上訴人臺灣臺中地方法院檢察署檢察官於民國九
    十九年十二月十六日向原審法院具狀提起上訴並敘明上訴理
    由，惟經核其所提出之上訴理由，僅陳述略稱：「被告犯後
    雖坦承犯行，然其所侵占金額高達新臺幣六十四萬餘元，其
    犯罪所得利益甚高，而與原審所諭知刑期顯不相當。次查，
    被告前曾受有期徒刑之執行完畢，有本署刑案資料查註紀錄
    表存卷可查，其於五年以內故意再犯本件有期徒刑以上之罪
    ，為累犯，應依刑法第四十七條第一項之規定，加重其刑等
    一切情狀，認原審判決顯屬過輕，不足收懲儆之效。」等語
    。
三、本院查：
  (一)檢察官因不服地方法院之第一審判決，而於九十九年十二月
    十六日具狀向原審法院提起上訴並敘明上訴理由，則依刑事
    訴訟法第三百六十一條第二項條文、立法修正理由及上開最
    高法院判決意旨，被告倘已提出上訴理由，但所提非屬具體
    理由者，則由第二審法院以上訴不合法律上之程式，以判決
    駁回之。至於上訴理由是否具體，係屬第二審法院審查範圍
    ，則不在命補正之列（參見法院辦理刑事訴訟案件應行注意
    事項第一百六十二點），合先敘明。
  (二)經核上開檢察官所提之上訴理由，要非屬所謂之具體理由（
    即必須依據卷內既有訴訟資料或提出新事證，具體指摘或表
    明第一審判決有何採證認事、用法或量刑等足以影響判決本
    旨之不當或違法，而構成應予撤銷之具體事由，始克當之【
    例如：依憑證據法則具體指出所採證據何以不具證據能力，
    或依憑卷證資料，明確指出所為證據證明力之判斷如何違背
    經驗、論理法則】，最高法院九十七年度臺上字第八九二號
    判決意旨參見），而被告在原審審理中本即為有罪之陳述，
    復表明無證據調查，承認犯罪，有原審九十九年十一月十六
    日準備程序筆錄及審判筆錄可稽。本案被告係累犯，應依刑
    法第四十七條第一項規定加重其刑，亦經原審判決於「主文
    」欄及「事實及理由」欄交代甚詳，並審酌「被告之犯罪動
    機、目的、手段，兼衡犯罪所得款項之金額（事實及理由欄
    已提及新臺幣六十四萬一千一百九十元），及犯後於本院審
    理時坦承犯行，態度尚佳」等一切情狀，而量處有期徒刑六
    月，如易科罰金，以新臺幣一千元折算一日。參以「刑之量
    定係事實審法院得予自由裁量之事項，若其未有逾越法定刑
    之範圍，且亦非明顯違背正義者，即不得遽指為違法。」「
    在同一犯罪事實與情節，如別無其他加重或減輕之原因，下
    級審法院量定之刑，亦無過重或失輕之不當情形，則上級審
    法院對下級審法院之職權行使，原則上應予尊重。」此經最
    高法院迭著有七十六年度臺上字第四九八四號、八十五年度
    臺上字第二四四六號等判決要旨可資參照。原審依刑法第五
    十七條各款所列事項具體審核後而為如上刑度之諭知，本無
    不當。檢察官上訴意旨僅提及被告犯後所得利益達六十四萬
    餘元，依照累犯規定應加重其刑等語，惟此均在原審量刑審
    酌標準範圍內，檢察官上訴意旨並未針對原審判決採證認事
    用法或量刑有何違誤之處提出指摘，或提出新事證足以證明
    原審量刑不當，反再為上開形式上爭執，尚非提起上訴之具
    體理由。
  (三)揆諸上開最高法院判決意旨，及依「程序優先於實體」之刑
    事訴訟法原則，本件上訴自不合法定上訴程式，應予駁回，
    並不經言詞辯論為之。
據上論斷，應依刑事訴訟法第三百六十七條前段、第三百七十二
條，判決如主文。
中    華    民    國    99    年    12    月    31    日
            刑事第九庭  審判長法  官  江  德  千
                              法  官  陳  宏  卿
                              法  官  賴  妙  雲
以上正本證明與原本無異。
不得上訴。
                              書記官  陳  三  軫
中    華    民    國    99    年    12    月    31    日

司法院資訊處製作；財團法人民間司法改革基金會備份。
